【裁判字號】    98,簡上,1198
【裁判日期】    981224
【裁判案由】    毒品危害防制條例
【裁判全文】
臺灣高雄地方法院刑事判決            98年度簡上字第1198號
上  訴  人  臺灣高雄地方法院檢察署檢察官
被      告  乙○○
                    （現在臺灣高雄監獄另案執行中）
上列上訴人因被告違反毒品危害防制條例案件，不服本院刑事庭
98年度審簡字第5197號中華民國98年10月28日第一審判決（起訴
書案號：98年度毒偵字第3751號），提起上訴，本院管轄之第二
審合議庭裁定進行簡式審判程序，判決如下：
    主  文
上訴駁回。
    事實及理由
一、本案經本院審理結果，認第一審判決對被告乙○○論以毒品
    危害防制條例第10條第1 項之施用第一級毒品罪，量處有期
    徒刑6 月，並諭知易科罰金之折算標準，其認事用法及量刑
    均無不當，應予維持，爰引用第一審判決書記載之事實、證
    據及理由（如附件）。
二、檢察官上訴意旨雖以：被告係因騎乘贓車為警所逮捕，始交
    出海洛因並主動承認施用海洛因，然因被告當時已遭警逮捕
    ，警方可依刑事訴訟法第122 條執行搜索，即可查得被告持
    有海洛因，是被告施用及持有海洛因之犯行，早已為警所掌
    握，被告主動交出海洛因僅係其犯後態度良好，而非自首；
    警方亦可依刑事訴訟法第205 條之2 規定於逮捕被告時，考
    量被告有施用毒品之前科，而違反被告之意願採取其尿液，
    因而被告是否主動交出海洛因及是否坦認施用，均在警方之
    掌握範圍內，是本件難謂符合自首之要件等語。
  (一)按刑法第62條所謂發覺，固非以有偵查犯罪權之機關或人員
    確知其人犯罪無誤為必要，而於對其發生嫌疑時，即得謂為
    已發覺；但此項對犯人之嫌疑，仍須有確切之根據得為合理
    之可疑者，始足當之，若單純主觀上之懷疑，要不得謂已發
    生嫌疑（最高法院72年台上字第641 號判例要旨參照）。
  (二)查被告於攔查之員警尚不知本件犯罪前，主動交出犯罪所用
    之海洛因，並於警詢時向員警供承本件犯罪等情，業經本院
    函詢當初查獲之警員朱文誥，並以案件查明回覆表稱：查獲
    當時被告騎乘失竊機車，且因被告為列管毒品治安顧慮人口
    ，定期調驗採尿送驗均呈陽性反應，才認為被告涉有施用毒
    品犯行，被告係自動取出海洛因交付警方等語（本院卷第32
    、41頁）。可見查獲當時，警員僅是懷疑被告有施用毒品，
    但並無法確定被告仍有施用毒品之情，被告在有偵查權之機
    關尚不知其犯罪行為前，主動交出施用毒品及供出犯罪情節
    ，被告所為已符合自首之要件，原審依自首之規定減輕其刑
    ，並無不合（臺灣高等法院98年度上訴字第4121號判決、臺
    灣高等法院高雄分院98年度上訴字第1588號判決均同此見解
    ）。
  (三)上訴意旨另謂因被告有施用毒品之前科，於逮捕被告時，依
    刑事訴訟法第205 條之2 規定而違反被告之意願採取其尿液
    ，即可知悉被告施用毒品之事實等語。惟查此係偵查方式之
    實施，與被告是否在有偵查權之機關尚不知其犯罪行為前，
    主動供出犯罪情節無涉，否則大多數之犯行均可透偵查作為
    而查獲，則該等行為人豈不均無自首之機會；又若以被告係
    毒品列管人口，即認有確切之根據，則毒品列管者就施用毒
    品犯行即均無自首之可能性，亦與無罪推定原則相違。
  (四)綜上所陳，檢察官上訴，為無理由，應予駁回。
據上論斷，應依刑事訴訟法第455 條之1 第1 項、第3 項、第36
4 條、第373 條、第368 條，判決如主文。
本案經檢察官甲○○到庭執行職務。
中    華    民    國    98    年    12    月    24    日
                  刑事第四庭  審判長  法  官  洪碩垣
                                      法  官  張  震
                                      法  官  施介元
以上正本證明與原本無異。
不得上訴。
中    華    民    國    98    年    12    月    24    日
                                      書記官  葉玉芬
附錄本判決論罪科刑法條
毒品危害防制條例第10條
施用第一級毒品者，處 6 月以上 5 年以下有期徒刑。
施用第二級毒品者，處 3 年以下有期徒刑。


司法院資訊處製作；財團法人民間司法改革基金會備份。
